【裁判字號】    97,上易,326
【裁判日期】    980227
【裁判案由】    侵權行為損害賠償
【裁判全文】
臺灣高等法院高雄分院民事判決         97年度上易字第326號
上  訴  人  甲○○
訴訟代理人  丁○○
上  訴  人  天志交通有限公司
法定代理人  丙○○
訴訟代理人  乙○○
被 上 訴人  戊○○
上列當事人間侵權行為損害賠償事件，上訴人對於民國97年10月
27日臺灣高雄地方法院97年度訴字第953 號第一審判決提起上訴
，本院於民國98年2 月18日言詞辯論終結，判決如下：
    主  文
上訴駁回。
第二審訴訟費用由上訴人連帶負擔。
    事實及理由
一、本件雖僅上訴人甲○○提起上訴，惟上訴理由係其倒車並未
    撞到被上訴人，此抗辯理由對於原審同造當事人天志交通有
    限公司（下稱天志公司）是否應負僱用人之連帶賠償責任必
    須合一確定，故本件應併列未提起上訴之天志公司為上訴人
    ，合先敘明。
二、本件被上訴人起訴主張：上訴人甲○○為上訴人天志公司之
    受僱人，於民國95年8 月14日下午4 時許，駕駛車牌號碼Y7
    -101號營業小客車（下稱系爭營業小客車）至高雄市○○區
    ○○路360 號美麗國城大樓前方搭載被上訴人及訴外人黃慧
    櫻時，因不滿被上訴人及黃慧櫻未在約定地點等候，遂將系
    爭營業小客車煞停在快車道上，並於被上訴人質問何以未在
    候車處等待時，口出穢言，被上訴人見其態度不佳，乃趁其
    停車等紅燈時下車，並走至快車道安全島旁準備另行攔車時
    ，未料上訴人甲○○卻倒車衝撞被上訴人，致被上訴人受有
    頭部外傷併額頭擦傷、左腳挫傷並擦傷、左腳腓骨骨折、右
    手挫傷等傷害。被上訴人因上訴人甲○○之上開傷害行為，
    而支出醫療費用新台幣（下同）10,375元，且無法繼續勝任
    攝影師工作長達10.5個月，按每月薪資35,000元計算，受有
    勞動能力損失367,500 元（35,000元x10.5=367,500 元），
    亦因此無法開發傳銷事業之新客源及穩定舊客戶，受有獎金
    損失50,425元，精神上亦痛苦不堪，故請求精神慰撫金30萬
    元，共計受有損害728,300 元（10,375元+367,500元+50,42
    5 元+300,000元=728,300元）。上訴人天志公司為上訴人甲
    ○○之僱用人，自應與上訴人甲○○負連帶賠償責任，為此
    ，爰依侵權行為之法律關係提起本件訴訟，請求上訴人連帶
    賠償被上訴人728,300 元及其法定遲延利息等語。聲明求為
    判決：上訴人應連帶給付被上訴人728,300 元，及均自起訴
    狀繕本送達翌日即上訴人甲○○自96年7 月3 日起、上訴人
    天志公司自96年8 月3 日起，均至清償日止，按週年利率5%
    計算之利息，並陳明願供擔保請准宣告假執行。
三、上訴人甲○○則以：上訴人甲○○僅倒車與被上訴人理論，
    並未開車撞被上訴人，且被上訴人上車後即表明欲至阮綜合
    醫院看腳，故被上訴人之上開傷勢並非上訴人甲○○造成。
    又被上訴人並未提出證據證明擔任協力攝影師職務，應無減
    少勞動能力之損害，且被上訴人所請求之精神慰撫金過高等
    語置辯。並聲明求為判決: (一)駁回被上訴人之訴。(二)如受不
    利之判決，願供擔保請准宣告免為假執行。
四、上訴人天志公司則辯稱：上訴人甲○○為系爭營業小客車之
    所有權人，上訴人天志公司僅係將上開車牌Y7-101出租予上
    訴人甲○○作為營業使用，雙方僅係靠行租用關係，並非僱
    用關係。且上訴人甲○○當日係受大發無線電電台之指揮監
    督前往載客，從其所駕駛之系爭營業小客車外觀，足以辨認
    係受僱於大發無線電電台。又上訴人甲○○如為故意犯罪行
    為，並非於執行職務中致被上訴人受傷，上訴人天志公司亦
    毋庸負民法第188 條連帶賠償責任。另被上訴人本身有許多
    疾病，住院有可能非本件事故所造成，且被上訴人應舉證證
    明每月攝影師工作收入有35,000元，且其請求之精神慰撫金
    亦過高等語。並聲明求為判決：(一)被上訴人之訴及假執行之
    聲請均駁回。(二)如受不利之判決，願供擔保請准宣告免為假
    執行。
五、原審判決上訴人應連帶給付被上訴人176,215 元（包括：醫
    藥費用10,375元、減少勞動能力損害15,840元及精神慰撫金
    150,000 元），及上訴人甲○○自96年7 月3 日起、上訴人
    天志公司自96年8 月3 日起，均至清償日止，按週年利率5%
    計算之利息。上訴人不服，提起上訴，上訴聲明求為判決：
    (一)原判決不利於上訴人部分廢棄。(二)上開廢棄部分，被上訴
    人在第一審之訴駁回。被上訴人則答辯聲明求為判決: 駁回
    上訴。（被上訴人就其敗訴部分，未據聲明不服而告確定）
六、兩造不爭執事項如下：
  (一)上訴人甲○○於95年8 月14日下午4 時許，受大發無線電電
    台之調度，駕駛系爭營業小客車前往高雄市○○區○○路36
    0 號美麗國城大樓前方，搭載被上訴人及訴外人黃慧櫻，上
    訴人甲○○將系爭營業小客車煞停在快車道上等候被上訴人
    及訴外人黃慧櫻，被上訴人上車後與上訴人甲○○發生口角
    衝突，被上訴人及訴外人黃慧櫻乃趁上訴人甲○○停車等紅
    燈時下車，並走至快車道安全島旁準備另行攔車。
  (二)上訴人甲○○因本件事故，經台灣高雄地方法院認其犯傷害
    罪，而以96年度簡上字第176 號刑事判決判處有期徒刑5 月
    ，並減為有期徒刑2 月又15日確定。
七、兩造爭執事項如下：(一)上訴人甲○○是否有駕駛系爭營業小
    客車衝撞被上訴人，致被上訴人受有左腳挫傷並擦傷、左腳
    腓骨骨折、右手挫傷等傷害之行為？被上訴人請求上訴人甲
    ○○賠償其損害，有無理由？(二)上訴人天志公司是否為上訴
    人甲○○之僱用人？被上訴人請求其應就上訴人甲○○之侵
    權行為負連帶賠償責任，有無理由？(三)被上訴人得請求上訴
    人連帶賠償之金額為何？茲就此爭執點分述如下：
（一）上訴人甲○○是否有駕駛系爭營業小客車衝撞被上訴人，
      致被上訴人受有左腳挫傷並擦傷、左腳腓骨骨折、右手挫
      傷等傷害之行為？被上訴人請求上訴人甲○○賠償其損害
      ，有無理由？
    1.查，證人單慶國於原審96年度簡上字第176 號上訴人甲○
      ○涉傷害刑事一案證稱：伊有看到計程車往後退，伊在該
      計程車後面按喇叭，該計程車還繼續往後退，伊遂從另一
      方向繞道該計程車後面，該計程車才開走，該計程車後退
      時有撞到被上訴人的腳，被上訴人當時很痛苦，要伊載她
      到阮綜合醫院就醫等情，核與證人黃慧櫻於原審上開刑事
      案證稱：上訴人將系爭營業小客車倒退，角度朝伊與被上
      訴人這邊衝過來，撞到被上訴人左腳等語相符，有該刑事
      筆錄在卷可稽，足見上訴人甲○○係故意倒車而撞擊被上
      訴人之左腳，故被上訴人主張：伊與黃慧櫻下車後，走到
      快車道安全島旁邊想攔其他計程車，上訴人甲○○即駕駛
      系爭營業小客車忽然倒車，而將車頭呈斜角度之方向轉向
      伊與黃慧櫻後，再踩油門衝向伊二人，車前頭右側大燈撞
      及伊左腳，伊的手往前撐在上訴人甲○○車子的引擎蓋上
      之事實，堪信屬實，上訴人甲○○辯稱：伊雖有倒車，但
      並未駕車衝撞被上訴人云云，洵不足採。
    2.次查，被上訴人遭上訴人甲○○倒車撞擊後，即至阮綜合
      醫療社團法人阮綜合醫院（下稱阮綜合醫院）就診，診斷
      結果受有左腳挫傷並擦傷、左腳腓骨骨折、右手挫傷等傷
      害，有診斷證明書附卷可稽，依上開傷勢觀之，應係遭撞
      擊所致，且阮綜合醫院函覆原審稱: 被上訴人於95年8 月
      14日因左額擦傷及左膝挫傷疼痛、無法正常行走等，予急
      診觀察2 小時仍覺不適，故辦理住院等語（見原審卷第
      119 頁），足見被上訴人之上開傷勢及當日辦理住院均係
      遭上訴人甲○○倒車衝擊所致，上訴人主張被上訴人上車
      後即表明欲至阮綜合醫院看腳，且被上訴人本身有許多疾
      病，其上開傷勢及住院非本件事故所造成，其等毋庸賠償
      云云，不足採信。從而被上訴人以其遭上訴人甲○○上開
      不法之侵害，致身體受有傷害而請求上訴人甲○○賠償其
      損害，應屬有據。至於被上訴人於原審主張其因本件上訴
      人甲○○之傷害，致受有頭部外傷併額頭擦傷云云，業經
      原審判決該傷勢非上訴人甲○○所為，而被上訴人就此未
      聲明不服，已告確定，併此明。
（二）上訴人天志公司是否為上訴人甲○○之僱用人？被上訴人
      請求其應就上訴人甲○○之侵權行為負連帶賠償責任，有
      無理由？
    1.按目前在臺灣經營交通事業之人，接受他人靠行（出資人
      以該經營人之名義購買車輛，並以該經營人名義參加營運
      ），而向該靠行人（出資人）收取費用，以資營運者，比
      比皆是，此為週知之事實。該靠行之車輛，在外觀上既屬
      經營人所有，乘客又無從分辨該車輛是否他人靠行營運，
      乘客於搭乘時，只能從外觀上判斷該車輛係某經營人所有
      ，該車輛之司機係為該經營人服勞務，自應認該司機係為
      該經營人服勞務，而使該經營人負僱用人之責任，以保護
      交易之安全。（最高法院87年度台上字第86號判決及77年
      度台上字第665 號判決可資參照）查，上訴人甲○○以系
      爭營業小客車靠行於上訴人天志公司，並由上訴人天志公
      司提供計程車營業牌照Y7-101號予上訴人甲○○使用之事
      實，業據上訴人天志公司提出高雄市計程車業契約書為證
      （見原審卷第18頁），且為兩造所不爭執，自堪認屬實，
      是依首揭說明，上訴人天志公司即為上訴人甲○○之僱用
      人，自應負僱用人之責任。至於上訴人甲○○當日雖係受
      大發無線電電台之通知前往載送被上訴人，惟此係上訴人
      甲○○與大發無線電電台間之另一契約，仍無礙於上開上
      訴人天志公司係上訴人甲○○之僱用人之認定，故上訴人
      天志公司主張其僅係將上開車牌Y7-101出租予上訴人甲○
      ○作為營業使用，雙方僅係靠行租用關係，並非僱用關係
      ，何況上訴人甲○○當日係受大發無線電電台之指揮監督
      前往載客，係受僱於大發無線電電台，其非上訴人甲○○
      之僱用人云云，不足採信。
    2.次按「民法第188 條第1 項所謂受僱人因執行職務不法侵
      害他人之權利，不僅指受僱人因執行其所受命令，或委託
      之職務自體，或執行該職務所必要之行為，而不法侵害他
      人之權利者而言，即受僱人之行為，在客觀上足認為與其
      執行職務有關，而不法侵害他人之權利者，就令其為自己
      利益所為亦應包括在內。」（最高法院42年台上字第1224
      號判例及96年度台上字第2615號裁判可資參照），準此，
      所謂受僱人因執行職務不法侵害他人之權利，不以受僱人
      執行職務範圍內之行為為限，並包括與執行職務相牽連或
      職務上予以機會之行為在內。查，上訴人甲○○係因大發
      無線電電台之通知而前往載送被上訴人，於載送過程中與
      被上訴人發生爭執，而倒車撞擊被上訴人，致被上訴人受
      傷，已如前述，足見上訴人甲○○係利用其職務上載客之
      機會而不法侵害被上訴人，在客觀上足認與執行職務有關
      ，依前揭說明，上訴人甲○○之行為應屬民法第188 條第
      1 項所謂受僱人執行職務不法侵害他人權利之行為，上訴
      人天志公司為其僱用人，自應對被上訴人負連帶賠償責任
      ，上訴人天志公司主張上訴人甲○○之行為係屬故意犯罪
      行為，並非於執行職務中致被上訴人受傷，其毋庸負民法
      第188 條連帶賠償責任云云，應屬無據。
（三）被上訴人得請求上訴人連帶賠償之金額為何？
    1.醫療費用10,375元部分:
      查，被上訴人受有左腳挫傷並擦傷、左腳腓骨骨折、右手
      挫傷等傷害，係遭上訴人甲○○倒車撞擊所致，已如前述
      ，被上訴人並因此住院治療而支付醫療費用10,375元之事
      實，業據其提出診斷證明書及收據為證（見原審附民卷第
      7 、19頁），並有阮綜合醫院致函原審函在卷可參（見原
      審卷第119 頁），足見被上訴人所請求之醫療費用10,375
      元確因本件傷害所支出，應予准許。上訴人甲○○主張被
      上訴人上車後即表明欲至阮綜合醫院看腳，故被上訴人之
      上開傷勢並非伊所造成，毋庸賠償云云，不足採信。
    2.勞動能力損失部分:
      查，被上訴人因本件傷害而自95年8 月14日起住院至同年
      月21日出院，共計住院8 日，而被上訴人因左膝挫傷併石
      膏固定著，靠柺杖行動，行動操作會受限，其因石膏固定
      著通常需時2 週至1 個月等情，此有阮綜合醫院97年8 月
      13日致原審函在卷可稽（見原審卷119 頁），是被上訴人
      自本件事故發生起約1 個月，既因石膏固定而需持用柺杖
      ，致無法從事攝影師工作獲取報酬，應堪認定。又被上訴
      人於本件事故發生之當年度即95年度僅有執行業務所得17
      5,442 元乙節，此有稅務電子閘門財產所得調件明細表等
      件附卷足憑（見原審卷第58頁），且被上訴人自92年間起
      即與訴外人陳坤成合作攝影工作，而該攝影工作所得係按
      件計酬，並非固定支薪乙情，為被上訴人所自承在卷（見
      原審卷第88頁），並經證人陳坤成於原審結證屬實（見原
      審卷第129 頁），是按被上訴人95年全年執行業務所得為
      175,442 元，換算成每月薪資為14,620元（175,442 元÷
      12=14,620 元），低於當時勞工最低基本工資15,840元，
      原審認被上訴人受有薪資損失應以15,840元計算，較為公
      允，尚無不合，是被上訴人請求上訴人連帶賠償其1 個月
      無法工作之收入損失15,840元，洵屬合理適當，應予准許
      。
    3.精神慰撫金部分：被上訴人因本件傷害事故而受有左腳挫
      傷並擦傷、左腳腓骨骨折、右手挫傷之傷害，其傷勢非屬
      輕微，精神上自受相當大之痛苦，被上訴人自得請求非財
      產上之損害賠償。查，被上訴人係高雄高商畢業、原從事
      婚紗商業攝影師，兼作網絡行銷健康食品，現在國泰人壽
      公司做業務員招攬業務，每月收入約5 到6 萬元、有汽車
      一輛；上訴人甲○○係國中畢業、擔任計程車司機、每月
      收入約2 萬元、有汽車一輛，上訴人天志公司目前負債約
      100 多萬元等情，有稅務電子閘門財產所得調件明細表等
      件附卷可參，並為兩造所不爭執，原審認被上訴人請求精
      神慰撫金以150,000 元較為適當，亦無不合。
    4.綜上，被上訴人得請求上訴人連帶賠償之金額為176,215
      元（10,375元+15,840 元+150,000元=176,215元）。
八、綜上所述，被上訴人本於侵權行為之法律關係，請求上訴人
    連帶賠償176,215 元，及自起訴狀繕本送達翌日即上訴人甲
    ○○自96年7 月3 日起、上訴人天志公司自96年8 月3 日起
    ，均至清償日止，按週年利率5%計算之利息，為有理由，應
    予准許。是原審就上開應准許部分為上訴人敗訴之判決，並
    依職權為假執行之宣告，經核於法並無不合。上訴論旨求予
    廢棄改判，為無理由，應予駁回。
九、據上論結，本件上訴為無理由，依民事訴訟法第449 條第1
    項、第85條第2 項，判決如主文。
中    華    民    國    98    年    2    月    27    日
                            民事第三庭
                                審判長法官  張國彬
                                法      官  吳登輝
                                法      官  鄭月霞
以上正本證明與原本無異。
本件不得上訴。
中    華    民    國    98    年    2    月    27    日
                                書  記  官  吳新貞


司法院資訊處製作；財團法人民間司法改革基金會備份。
